【裁判字號】    94,重訴,52
【裁判日期】    951213
【裁判案由】    毒品危害防制條例
【裁判全文】
臺灣桃園地方法院刑事判決              94年度重訴字第52號
公  訴  人  臺灣桃園地方法院檢察署檢察官
被      告  戊○○
選任辯護人  何啟熏律師
上列被告因毒品危害防制條例案件，經檢察官提起公訴（94年度
偵字第7785號）及追加起訴（95年度蒞追字第10號），本院判決
如下：
    主  文
戊○○共同連續運輸第二級毒品，處有期徒刑玖年陸月，扣案附
表一所示之編號一至四、六至十七號之驗餘毒品均沒收銷燬之，
附表二所示編號一、五之手機（均含ＳＩＭ卡）均沒收，犯罪所
得之報酬新臺幣柒萬元沒收，犯罪所得如全部或一部不能沒收時
，以其財產抵償之。
    事  實
一、戊○○明知ＭＤＭＡ（俗稱搖頭丸）係毒品危害防制條例第
    2 條所管制之第二級毒品，且屬懲治走私條例所列管制進口
    之物品，不得私運進口，竟與甲○○（綽號蟾蜍，業經臺灣
    高等法院95年度上更 (一)字 第424 號判處有期徒刑9 年6
    月，經最高法院駁回上訴確定。）、姓名年籍不詳綽號「天
    哥」之成年男子，共同基於運輸及私運第二級毒品搖頭丸進
    口之概括犯意聯絡，由戊○○以0000000000號行動電話、甲○○使用0000000000號號行動電話對外聯絡，自民國93年6
    月間某日起，先由「天哥」向荷蘭某處之不明成年人士購買
    搖頭丸粉末包裝後，由陸路運送至瑞士，經瑞士寄送至臺灣
    ，第一批搖頭丸粉末於7 月底或8 月上旬某日寄至臺灣高雄
    縣某處，再轉寄至桃園縣桃園市○○路432 號16樓戊○○不
    知情友人王進榮住處，不知情之王進榮收貨後，戊○○再前
    往取貨並依「天哥」指示尋找將搖頭丸粉末製成錠狀之廠商
    ，「天哥」另指示甲○○交付新臺幣（下同）10萬元予戊○○，作為戊○○之報酬及加工製錠費用，戊○○尋得不知情
    之乙○○可代為將搖頭丸粉末壓製成錠，即於93年8 月上旬
    某日，將搖頭丸粉末交給不知情之乙○○（業經檢察官為不
    起訴處分確定）在臺北縣泰山鄉○○村○○路○ 段122 巷59
    號工廠內，以不致產生化學變化之方式加工將搖頭丸粉末製
    成共13000 顆錠狀搖頭丸，乙○○加工完成後，戊○○即交
    給乙○○3 萬元之報酬，並由戊○○將13000 顆搖頭丸依「
    天哥」指示全數寄到高雄某處。戊○○、甲○○、「天哥」
    等人又承前概括犯意聯絡，以同一方式將第二批搖頭丸粉末
    於93年9 月間寄至桃園縣桃園市○○路432 號16樓，由不知
    情之王進榮收貨後交予戊○○，「天哥」亦指示甲○○交付
    10 萬 元予戊○○，作為戊○○之報酬及加工製錠費用，戊○○雖尚未收取10萬元，仍先於9 月6 日將該批搖頭丸粉末
    交由乙○○，亦以3 萬元之價格，由乙○○位於臺北縣泰山
    鄉○○路○ 段122 巷59號工廠加工製錠13000 顆錠狀搖頭丸
    ，嗣經警對戊○○所使用之0000000000號門號、甲○○所使
    用之0000000000號門號之通話實施通訊監察，查知上情，並
    於93年9 月13日持臺灣南投地方法院檢察署之拘票分往甲○○臺北縣新店市○○路○ 段197 號1 樓住處、戊○○桃園縣
    龜山鄉○○街121 號住處及乙○○位於臺北縣泰山鄉○○路
    ○ 段122 巷59號工廠拘提甲○○、戊○○、乙○○等人，並
    經甲○○、戊○○、乙○○同意搜索後，在甲○○之上開住
    居所扣得不能認定與本案運輸第二級毒品有關之附表一編號
    5 搖頭丸100 顆、附表二編號1 、2 之手機2 支（門號：00
    00000000號、00 00000000 號）、附表三編號1 與本案無關
    之電腦1 臺；在戊○○住處扣得附表二編號3 至6 號之手機
    ；在乙○○之工廠扣得附表一編號1 至4 號、6 至17號之搖
    頭丸共13158 顆、搖頭丸失敗品111 顆、搖頭丸粉末、打錠
    機1 臺及附表三編號2 、3 戊○○所有交付乙○○中模11個
    、模具（上下沖）12組、附表三編號4 至10號之物、附表1
    編號18至20號乙○○弟弟林建宏所持有與本案無關之咖啡因
    、甲基安非他命、硝西泮等物。
二、案經內政部警政署刑事警察局中部打擊犯罪中心、海巡署中
    部地區巡防局臺中機動查緝隊暨南投縣政府警察局草屯分局
    報由臺灣南投地方法院檢察署呈請臺灣高等法院檢察署檢察
    長令轉臺灣桃園地方法院檢察署檢察官偵查起訴。
    理  由
一、(一)按92年9 月1 日施行之刑事訴訟法，已酌採英美法系之傳
    聞法則，於第159 條第1 項明定被告以外之人，於審判外之
    言詞或書面陳述，除法律有規定者外，不得作為證據，用以
    保障被告之反對詰問權。而本法所規定傳聞法則之例外，其
    中就被告以外之人於偵查中向檢察官所為之陳述，因檢察官
    代表國家偵查犯罪時，原則上當能遵守法定程序，且被告以
    外之人如有具結能力，仍應依法具結，以擔保其係據實陳述
    ，故於第159 條之1 第2 項明定「除顯有不可信之情況者外
    」，得為證據；又被告以外之人於檢察事務官、司法警察官
    或司法警察調查中所為之陳述，基於實體發現真實之訴訟目
    的，依第159 條之2 規定，如與審判中之陳述不符時，經比
    較結果，其先前之陳述，相對「具有較可信之特別情況」，
    且為證明犯罪事實存否所「必要」者，或於審判中有第159
    條之3 所列死亡等原因而無法或拒絕陳述之各款情形之一，
    經證明其調查中所為陳述絕對「具有可信之特別情況」，且
    為證明犯罪事實之存否所「必要」者，亦例外地賦與證據能
    力。是所謂「顯有不可信性」、「相對特別可信性」與「絕
    對特別可信性」，係指陳述是否出於供述者之真意、有無違
    法取供情事之信用性而言，故應就偵查或調查筆錄製作之原
    因、過程及其功能等加以觀察其信用性，據以判斷該傳聞證
    據是否有顯不可信或有特別可信之情況，而例外具有證據能
    力（最高法院94年度臺上字第629 號判決意旨參照）。本件
    證人甲○○、丙○○分別於臺灣士林地方法院檢察署檢察官
    偵查中之證述，雖屬於被告以外之人於審判外之陳述，經審
    酌該言詞陳述作成時之情況，均經檢察官告知具結之義務及
    偽證之處罰後具結而為任意陳述，核其製作筆錄過程，均無
    違法取供瑕疵，所為陳述蓋係出於供述者之真意，皆具信用
    性，並無顯有不可信之情形，認採為證據並無不當，依刑事
    訴訟法第159 條之1 第2 項規定，均得為證據；又證人甲○○、乙○○、丙○○於警詢中之證述，被告及辯護人於本院
    審理中均不爭執其證據能力（本院卷2 第192 頁），並經本
    院審酌上開言詞認為適當，自亦得採為本案證據。(二)次按刑
    事訴訟之目的，首在發現真實，藉以維護社會安全，其手段
    則應合法純潔、公平公正，以保障人權；倘證據之取得係依
    法定程序，法院自應容許該項證據作為認定犯罪事實之依據
    。則實施刑事訴訟之公務員對被告或訴訟關係人施以通訊監
    察，如係依法定程序，而未有妨害憲法第12條所保障人民秘
    密通訊自由之重大違法情事，自不應排除其證據能力。卷附
    臺灣南投地方法院檢察署通訊監察書、內政部警政署刑事警
    察局通訊監察聲請書資料頁之記載（93年度他字第124 號卷
    第13冊第178 至188 頁、第88至89頁），其監聽對象、期間
    等均無違法之情事，上開監聽亦無任何違反通訊保障及監察
    法之相關規定，對公訴人所提監察號碼0000000000號（監聽
    對象被告戊○○，附於93年度偵字第3170號卷第77至96頁）
    及監察號碼0000000000號（監聽對象甲○○，監聽譯文，附
    於93年度他字第124 卷第13冊第156 至170 頁、92年度偵3
    字第170 號卷第24至41頁），被告之辯護人於本院審理中雖
    質疑本件是否取得監聽許可所為，惟本院於提示臺灣南投地
    方法院檢察署通訊監察書後，被告及辯護人對於通訊監察書
    及上開監聽取得之譯文證據能力並不爭執（本院卷2 第152
    頁），且警方於93年9 月13日，在被告桃園縣龜山鄉○○街
    121 號住處扣得之被監聽電話號碼0000000000門號手機，被
    告自警詢迄本院審理，均坦承係其所使用之行動電話，是前
    揭監聽譯文，應具證據能力。(三)至於被告於本院審理中辯稱
    ：伊並沒有在93年9 月14日下午2 時5 分起至下午3 時43分
    許在內政部警政署刑事警察局六隊一組辦公室內製作警詢筆
    錄時承認知情「天哥」所寄送之物為搖頭丸，伊從頭到尾都
    沒有提到搖頭丸，是警察自己將「搖頭丸」寫上去的云云，
    被告辯護人則聲請勘驗上開被告93年9 月14日警詢錄音帶等
    情，雖警詢錄音帶並未隨卷移送本院審理，經本院向臺灣士
    林地方法院承辦94年度訴字第661 號甲○○案件書記官、臺
    灣高等法院承辦95年度上訴字第771 號甲○○案件書記官、
    臺灣臺北地方法院檢察署承辦丙○○毒品危害防制條例案件
    書記官查詢（本院卷2 第96、97頁、第108 頁），並向臺灣
    南投地方法院檢察署、臺灣桃園地方法院檢察署函請提供上
    開被告警詢錄音帶，均未能調取該警詢錄音帶（本院卷2 第
    113 、114 、115 、123 頁），本院自無法於審理中勘驗該
    警詢錄音內容是否與筆錄內容相符；惟證人即為被告製作警
    詢筆錄之刑事警察局偵六隊副組長丁○○於本院審理中已稱
    ：被告於製作警詢筆錄時精神意識均正常，亦無受到刑求、
    威脅或逼供，且製作筆錄採取一問一答，被告於警詢中坦承
    因為缺錢，就由「老闆」將搖頭丸粉末寄給被告加工製錠，
    被告自始至終都知道其交給乙○○加工之粉末係第二級毒品
    ＭＤＭＡ，因為伊等製作筆錄時都是問「搖頭丸」，如果被
    告不知道，被告就會否認，警詢筆錄內容都是被告所陳述，
    製作完畢後有交被告閱覽，被告亦簽名按印，最後警詢錄音
    帶交由警員王嘉華處理，移送至何單位，伊不清楚，如果被
    告有異議，自可以在筆錄上敘明等語（本院卷2 第141 至第
    147 頁）、製作被告警詢筆錄之刑事警察局偵六隊警員己○○於本院審理中亦稱：伊當時與丁○○一起製作警詢筆錄，
    被告於警詢過程中精神良好，且採取一問一答方式，內容都
    是照被告陳述記載，亦有全程錄音、錄影，而被告於警詢中
    承認交給乙○○製錠之粉末為ＭＤＭＡ等語（本院卷2 第14
    1 至151 頁），依上述警員所述，顯見當時警詢筆錄並非無
    全程錄音、錄影，且並非如被告所辯全然未提及「搖頭丸」
    云云；再者，臺灣南投地方法院檢察署檢察官於93年9 月14
    日夜間9 時2 分許訊問被告時，被告亦坦承第1 次將粉末交
    乙○○製錠後，伊就知道是搖頭藥粉末，所以第2 次也知道
    等語（93年度偵字第3170號卷附93年9 月14日訊問筆錄），
    亦足認被告於警詢筆錄製作時已明確提及交由乙○○製錠之
    物係搖頭丸粉末無訛，是尚難認警方製作警詢筆錄未全程錄
    音或被告警詢之自白非出於其自由意志或有何不實在之處，
    雖警詢錄音帶因嗣後之移送保管程序疏誤而不復見，惟被告
    之警詢筆錄既係出於任意性，依法自有證據能力。
二、訊據被告戊○○雖坦承有應「天哥」之要求代為尋找將粉末
    製成藥錠之廠商，而於7 月底或8 月上旬某日由國外收取寄
    至臺灣高雄縣某處再轉寄至桃園縣桃園市○○路432 號16樓
    被告不知情友人王進榮住處之藥粉，不知情之王進榮收貨後
    ，被告再前往取貨，而由甲○○交付10萬元予被告，作為被
    告報酬及加工製錠費用，戊○○尋得不知情之乙○○可代為
    將藥粉末壓製成錠，即於93年8 月上旬某日，將藥粉交給不
    知情之乙○○在臺北縣泰山鄉○○村○○路○ 段122 巷59號
    工廠內以不改變化學成分之方式加工將粉末製成共13000 顆
    藥錠，乙○○加工完成後，被告即交給乙○○3 萬元之報酬
    ，並由被告將13000 顆搖頭丸依「天哥」指示寄到高雄某處
    。第2 次之藥粉係於93年9 月間寄至桃園縣桃園市○○路43
    2 號16樓，由不知情之王進榮收貨後交予被告，被告尚未收
    取10萬元即先於9 月6 日將該批藥粉交由乙○○，以3 萬元
    之價格，由乙○○臺北縣泰山鄉○○路○ 段122 巷59號工廠
    以同一方式加工製錠13000 顆藥錠狀等情，惟矢口否認有何
    共同運輸第二級毒品ＭＤＭＡ之情，並辯稱：「天哥」只有
    提到那是心血管疾病之藥粉，並沒有說是搖頭丸粉末，伊也
    不知道這些東西是毒品，且第2 次寄來時還有海關查驗章，
    伊認為沒有問題才去做的云云。經查：
  (一)海岸巡防總局中部地區巡防局臺中機動查緝隊於93年9 月13
    日持臺灣南投地方法院檢察署檢察官核發之拘票分往甲○○
    臺北縣新店市○○路○ 段197 號1 樓住處、被告桃園縣龜山
    鄉○○街121 號住處及乙○○位於臺北縣泰山鄉○○路○ 段
    122 巷59號工廠拘提甲○○、被告、乙○○等人，並經被告
    、甲○○、乙○○同意搜索後，在被告住處扣得附表二編號
    3 至6 號之手機；在乙○○之工廠扣得附表一編號1 至4 號
    、6 至17號之搖頭丸共13158 顆、搖頭丸失敗品111 顆、搖
    頭丸粉末、打錠機1 臺及附表三編號2 、3 被告交付乙○○
    打錠之中模11個、模具（上下沖）12組、附表三編號4 至10
    號之物、附表1 編號18至20號乙○○弟弟林建宏所持有與本
    案無關之咖啡因、甲基安非他命、硝西泮；在甲○○之住居
    所扣得附表一編號5 之搖頭丸100 顆、附表二編號1 、2 之
    手機2 支（門號：0000000000號、0000000000號）、附表三
    編號1 與本案無關之電腦1 臺等情，除據被告、證人甲○○
    、乙○○分別於警詢中供承不諱（93年度偵字第3396號卷第
    15、56、57、117 、118 頁），並有海岸巡防總局中部地區
    巡防局臺中機動查緝隊搜索扣押筆錄、扣押物品目錄表各3
    份足參（同卷第43、44、87、88、144 至147 頁）。而扣案
    附表一編號1 至4 號、6 至17號之藥錠共13158 顆、藥錠失
    敗品111 顆、藥粉，經送內政部警政署刑事警察局鑑定後，
    確實均含有第二級毒品ＭＤＭＡ（俗稱搖頭丸）成分，有內
    政部警政署刑事警察局94年1 月3 日刑鑑字第09301911 92
    號鑑驗通知書在卷可稽（本院卷1 第28至39頁），足認上開
    扣案物品均為第二級毒品ＭＤＭＡ無訛。
  (二)被告於本院審理中坦承：伊有應「天哥」之要求代為尋找將
    粉末製成藥錠之廠商，而於7 月底或8 月上旬某日收取寄至
    臺灣高雄縣某處再轉寄至桃園縣桃園市○○路432 號16樓伊
    不知情友人王進榮住處之藥粉，不知情之王進榮收貨後，伊
    再前往取貨，而由甲○○交付10萬元予伊，作為被告之報酬
    及加工製錠費用，伊尋得不知情之乙○○可代為將藥粉末壓
    製成錠，即於93年8 月上旬某日，將藥粉交給不知情之乙○○在臺北縣泰山鄉○○村○○路○ 段122 巷59號工廠內，以
    不改變化學成分之方式加工將粉末製成共13000 顆藥錠，乙○○加工完成後，伊即交給乙○○3 萬元之報酬，並由伊將
    13000 顆搖頭丸依「天哥」指示寄到高雄某處。第2 次之藥
    粉係於93年9 月間寄至桃園縣桃園市○○路432 號16樓，由
    不知情之王進榮收貨後交予伊，伊尚未收取10萬元即先於9
    月6 日將該批藥粉交給乙○○，以3 萬元之價格，由乙○○
    在臺北縣泰山鄉○○路○ 段122 巷59號工廠，以同一方式加
    工將粉末製成13000 顆藥錠狀等情，核與證人乙○○於本院
    審理中證稱：被告於93年7 月下旬、93年9 月6 日前後兩次
    與伊接觸，說有保健食品要加工，並提供原料及打錠用的上
    下沖模具12組、中模11個，加工之費用為3 萬元，被告有交
    待要做成的數量，還約定1 顆藥錠內要含多少劑量，伊加入
    乳糖及食用色素加工製錠，第1 次加工完畢後去交貨時，被
    告就拿3 萬元給伊，但第2 次尚未交貨即遭查獲，在伊工廠
    內所扣得之搖頭丸、搖頭丸粉末、搖頭丸失敗品、中模11個
    、上下沖模具12個都是被告帶來伊工廠的等語（本院卷2 第
    19 至33 頁）大致相合；雖被告於本院審理中辯稱：不知道
    「天哥」所寄來的粉末係搖頭丸粉末，「天哥」只說是治療
    心血管疾病的藥，要伊找工廠代為打錠，東西寄來時，袋子
    上面都是寫英文，又有經過海關人員驗關放行，伊不可能知
    道這是毒品云云，惟被告於警詢時既已坦承：「天哥」以10
    萬元之代價叫伊壓製搖頭丸錠，第1 次是由綽號蟾蜍的甲○○交付給伊的，「天哥」共指示伊兩次製作1 萬3 千多顆的
    搖頭丸，伊第1 次是用水蜜桃的盒子裝好寄到南部，第2 次
    做好的1 萬3 千顆搖頭丸還沒寄出去就被查獲，伊以000000
    0000號門號於93年8 月4 日上午10時30分45秒與「天哥」聯
    絡時，天哥稱先從荷蘭把東西載到瑞士，再從瑞士寄出來等
    話語，天哥應該是從荷蘭買原料載運到瑞士去，93年8 月10
    日夜間9 時4 分47秒伊與「天哥」聯絡時，所提到這次的版
    要換過，要做雙色的等話語，是指「天哥」要伊做雙色模板
    的搖頭丸錠等語（93年度偵字第3396號卷第15至19頁），被
    告雖於本院審理中稱伊並無在警詢中提到「搖頭丸」3 個字
    ，惟證人即被告製作警詢筆錄之刑事警察局偵六隊副組長丁○○、警員己○○於本院審理中已證稱為被告製作警詢筆錄
    時，被告精神狀態良好，且均有提及「搖頭丸」，被告明知
    交由乙○○製錠之物品為搖頭丸粉末，警詢筆錄係依照被告
    陳述記載等語，已如前所述，且被告於臺灣南投地方法院檢
    察署檢察官於93年9 月14日夜間9 時2 分許訊問被告時，被
    告亦清楚供承知情第2 次所交予乙○○之物即搖頭丸粉末等
    語（93年度偵字第3170號卷附93年9 月14日訊問筆錄），及
    另於臺灣士林地方法院檢察署檢察官94年8 月4 日檢察官訊
    問時亦稱：老闆（即綽號「天哥」之人）用國際快遞把藥粉
    寄給伊，警察說是從盧森堡寄出的，因為都是英文，伊看不
    懂，並不清楚。國際快遞先寄到高雄，伊不知道誰接貨，高
    雄的人再把國際快遞的包裹原封不動的寄快遞給伊，寄到伊
    桃園寶慶路朋友的住處。伊用0000000000門號於9 月6 日夜
    間10時50分36秒傳簡訊叫老闆把東西寄到桃園寶慶路之地址
    。朋友王進榮幫伊收的，朋友不知道裡面是什麼。老闆共寄
    了2 次藥粉給伊，都是寄到桃園寶慶路。當初伊在大陸認識
    他時，他是香港人，問伊是否認識打錠的人，叫伊幫他打錠
    ，伊就叫泰山的林先生幫伊打錠。老闆給伊10萬元，包含打
    錠的錢，伊給林先生3 萬多元打錠的錢。10萬只拿了1 次，
    是蟾蜍（甲○○）交給伊的，在龜山的麥當勞拿給伊的，伊
    那天才認識蟾蜍（甲○○），蟾蜍和伊約的，蟾蜍說是老闆
    要拿錢給伊。第2 次還沒拿就被抓，第2 次也是要拿10萬元
    。第1 次打錠的1 萬3 千顆，伊就寄到高雄的那個地址。伊
    不清楚老闆在該通電話中提到從荷蘭開車載到瑞士，瑞士再
    1 星期寄包出來，是在說什麼。伊不知道是否老闆告訴伊，
    原料要自荷蘭進再自瑞士寄。老闆叫伊幫忙打錠，沒有叫伊
    幫他賣。老闆叫伊打電話給蟾蜍（甲○○），幫老闆問說他
    那邊東西放多少，老闆沒說是什麼，老闆只說那個。伊沒有
    搖頭丸給蟾蜍（甲○○）。東西都是寄到高雄。老闆告訴伊
    ，外面的價格，老闆要伊打給蟾蜍（甲○○），伊不知道為
    什麼要問蟾蜍，聽外面風聲說，有出到11 5。伊和老闆用00
    00000000門號在93年8 月15日夜間9 時4 分47秒之通聯是說
    老闆那時要出國，是說20幾日出去，5 日會回來，伊不知道
    老闆要去帶什麼東西回來，伊是在問老闆何時要把打錠完成
    的搖頭丸寄過去給老闆，老闆說星期四或星期五等語（94年
    度偵字第1697號卷第67至71頁），並有被告當時所使用之00
    00000000號門號93年7 月26日至9 月13日通訊監察譯文1 份
    在卷可稽（本院卷1 第99至118 頁），顯見綽號「天哥」（
    另綽號「老闆」）之人於第1 次委託被告尋找藥粉打錠之工
    廠之時，被告即已明知「天哥」委託打錠之物係搖頭丸，並
    同意由「天哥」將搖頭丸粉末自國外郵寄至臺灣地區，再寄
    往桃園市○○路432 號16樓王進榮之住址後，由被告前往向
    不知情之王進榮取貨等情至為明確，被告辯稱並不知情「天
    哥」所寄之物為搖頭丸粉末，亦未於警詢中承認明知交付乙○○製錠之物為搖頭丸粉末云云，顯非事實，難為本院所採
    ，故被告於上開警詢中所述，應與事實相合。至於證人乙○○於本院審理中所述：「（辯護人問：被告拿給你原料時的
    包裝是否完整，有無拆封？）當時是1 盒1 盒裝，有1 盒有
    開封再用膠帶黏住。（辯護人問：有無注意看膠帶上有海關
    的標章？）外盒看起來髒髒的，有東西印在上面。」等語（
    本院卷2 第25頁），本院並應辯護人之聲請函詢中華郵政股
    份有限公司臺北郵件處理中心關於進口國際包裹郵件處理流
    程一節，臺北郵件處理中心覆稱：紙盒裝之塑膠袋內有粉狀
    物之包裹，海關檢驗後，如內裝係違禁品，郵局依「海關要
    求」方式會同重封後，海關當場開立貨物扣押收據交郵局收
    執，相關郵件則由海關逕交司法機關處理，如係一般物品，
    郵局工作人員以印有「驗關重封」字樣之專用膠帶重新封緘
    後，續發前途等情，有中華郵政股份有限公司臺北郵件處理
    中心95年2 月14日國字第0955000101號函（本院卷2 第59頁
    ）可參，惟證人乙○○既並未明確提及被告所交付之紙盒上
    有何字樣，是否由海關檢驗後重封亦不得而知，該紙盒並未
    扣案，亦無由認定被告交付乙○○之紙盒即係「天哥」所寄
    運之紙盒，是難以此為被告有利之認定。再者，被告既稱第
    1 次製錠時，甲○○應「天哥」之要求交付伊10萬元等情，
    再參甲○○當時所使用0000000000號門號監聽譯文所載：93
    年7 月6 日下午1 時20分天哥跟甲○○說：「我第一批做給
    你是六千五，那你跟...... （ 模糊）商量看看跟胖子，你
    們倆商量看看，看怎麼弄。原料有一批在路上了，再過一個
    禮拜，今天星期二嗎？下星期一就到了」；93年8 月19日下
    午5 時6 分，天哥打甲○○電話稱：「反正我要一個香奈兒
    」。甲○○稱：「對」，天哥稱：「一個蝴蝶，然後做兩個
    版，做淡色，做淡色還是做單色好」，甲○○稱：「雙色是
    兩面雙色這樣子喔！」，天哥稱：「兩個顏色就對了」，甲○○稱：「做兩個顏色」，天哥稱：「做兩個顏色還是一個
    顏色就好」，甲○○稱：「一個做一個顏色」。天哥稱：「
    我是問你一種做兩個顏色，你可以粉藍色的蝴蝶一面，粉綠
    色的香奈兒」，甲○○稱：「嗯」，天哥稱：「一顆裡面兩
    個版，兩個圖案就兩個顏色，這個好嗎」，甲○○稱：「嗯
    」，天哥稱：「OK！你就跟旺仔講」，甲○○稱：「一個版
    一個顏色」。天哥稱：「一面是蝴蝶一面是香奈兒，等於一
    顆裡面兩個版」。甲○○稱：「這樣不好」，天哥稱：「是
    不是太機車」，甲○○稱：「做一個版就好」，天哥稱：「
    那就做一個版，一個蝴蝶一個香奈兒，你問他多少錢，順便
    叫他假鈔換一換給你」；93年8 月31日夜間7 時1 分，甲○○撥打天哥電話，天哥稱：「你去跟旺仔講，那個香奈兒那
    個版子怎樣？」，甲○○稱：「好，那個版，好我會打給他
    」；93年9 月12日夜間6 時11分，天哥撥打甲○○電話稱：
    「這一批香奈兒的版你有叫他做」。甲○○稱：「還沒」，
    天哥稱：「你叫他這一批做五千，我要做濃一點」，甲○○
    稱：「好！我叫他做」（本院卷1 第53至93頁海巡署臺中查
    緝隊電信監察譯文表），甲○○於警詢中亦坦承「天哥」有
    要伊幫忙送東西等語（93年度偵字第3396號卷第60頁），可
    見甲○○在上述通話中，曾與「天哥」談及搖頭丸粉末進口
    之事及討論搖頭丸藥錠版面等問題，並由甲○○轉知被告等
    事實無誤，證人甲○○於本院審理中作證時就通訊監察內容
    一概否認或稱已忘記云云（本院卷2 第65至79頁），顯難為
    本院所採認。而乙○○既將被告提供之原料僅加入乳糖、食
    用色素製成錠劑，並未再添加任何足以引起化學反應之藥劑
    ，業經證人乙○○於本院審理中證述詳實（本院卷2 第25
    頁），其既僅單純製錠，該搖頭丸原料，非在臺灣配製，「
    天哥」向荷蘭某處不明人士購買時顯已屬俗稱搖頭丸之第二
    級毒品ＭＤＭＡ無疑，而懲治走私條例「管制物品項目及其
    數額」表甲項第4 款規定，毒品危害防制條例所列毒品係屬
    管制物品，故綜上所述，被告與「天哥」及甲○○，就2 次
    將搖頭丸原料自國外運輸至臺灣地區之犯行具有犯意聯絡與
    行為分擔，被告、「天哥」及甲○○共同自國外私自運輸第
    二級毒品至臺灣地區之犯行明確，應依法論科。
三、
  (一)按行為後法律有變更者，適用行為時之法律，但行為後之法
    律有利於行為人者，適用最有利於行為人之法律，95年7 月
    1 日修正施行後之刑法第2 條第1 項定有明文。刑法修正之
    比較新舊法，應就罪刑有關之共犯、未遂犯、想像競合犯、
    牽連犯、連續犯、結合犯，以及累犯加重、自首減輕暨其他
    法定加減原因（如身分加減）與加減例等一切情形，綜其全
    部罪刑之結果而為比較，最高法院95年5 月23日95年度第8
    次刑庭會議決議可資參照。而被告行為後，刑法第28條共犯
    之規定業經修正，94年2 月2 日修正公布、95年7 月1 日施
    行前之規定為：「二人以上共同實施犯罪之行為者，皆為正
    犯。」，修正施行後之規定則為：「二人以上共同實行犯罪
    之行為者，皆為正犯。」，揆諸本條之修正理由係為釐清陰
    謀共同正犯、預備共同正犯、共謀共同正犯是否合乎本條規
    定之正犯要件而為之修正，自屬法律變更。被告所犯運輸第
    二級毒品及私運管制物品進口之行為後，刑法第56條關於連
    續犯之規定業於94年1 月7 日修正時廢除，於95年7 月1 日
    施行，是本件關於被告2 次運輸第二級毒品及私運管制物品
    進口之行為，依修正前刑法第56條之規定，被告應構成上開
    2 罪名之連續犯，並得加重其刑，修正後之刑法既將連續犯
    之規定廢除，被告之上開行為並無接續犯或包括一罪之情形
    ，其先後多次犯行，各獨立成罪，應分論併罰，自屬修正後
    刑法第2 條之法律變更；又被告行為後，刑法第33條第5 款
    關於罰金刑，最低度已提高為新臺幣1 千元以上，並以百元
    計算之，懲治走私條例第2 條第1 項私運管制物品進口罪、
    毒品危害防制條例第4 條第2 項運輸第二級毒品罪定有罰金
    刑，亦屬法律變更。經綜合比較本次刑法之相關修正規定，
    修正後之規定並無更有利於被告，故仍應適用被告行為時即
    修正前之刑法為適用依據。
  (二)按ＭＤＭＡ係毒品危害防制條例第2 條第2 項第2 款所列之
    第2 級毒品，並同屬行政院依懲治走私條例第2 條第3 項（
    懲治走私條例第2 條於95年7 月1 日修正施行後，將原第2
    項常業犯規定刪除，並將原第3 項、第4 項移列至第2 項、
    第3 項，但內容未予變動。）法律授權公告之「管制物品項
    目及其數額」甲項第4 款規定之管制進出口物品，不限其數
    額，均不得運輸及私運。核被告戊○○所為，係犯毒品危害
    防制條例第4 條第2 項之運輸第二級毒品罪、懲治走私條例
    第2 條第1 項私運管制物品進口罪。被告運輸第二級毒品後
    持有該第二級毒品之低度行為，應為運輸第二級毒品之高度
    行為所吸收，不另論罪。被告與「天哥」、甲○○就上開私
    運管制物品進口、運輸第二級毒品犯行，有犯意聯絡及行為
    分擔，均為共同正犯，被告2 次私運管制物品進口及運輸第
    二級毒品犯行，均各時間緊接，觸犯構成要件相同之罪，顯
    係基於概括犯意為之，為連續犯，應依修正前刑法第56條規
    定論以私運管制物品進口罪及運輸第二級毒品罪一罪，並加
    重其刑。被告所犯運輸第二級毒品罪及私運管制物品進口罪
    ，係一行為觸犯數罪名，侵害不同之法益，為想像競合犯，
    應依現行刑法第55條規定，從一重以運輸第二級毒品罪處斷
    （刑法第55條想像競合犯並未修正）。爰審酌被告運輸、私
    運進口之第二級毒品數量龐大，對國民身心健康將造成嚴重
    危害，對社會亦具莫大之危險性，自應受有相當程度之刑事
    非難，暨被告犯罪動機、目的、手段、智識程度、平日素行
    及被告犯後未坦承犯行等一切情狀，量處如主文所示之刑，
    以示懲儆。扣案如附表一編號1 至4 、6 至8 、10至17所示
    之搖頭丸及搖頭丸粉末、編號9 之搖頭丸失敗品、均為被告
    交由乙○○製錠之搖頭丸藥錠或搖頭丸粉末，應依毒品危害
    防制條例第18條第1 項前段宣告沒收銷燬之；附表二編號1
    、5 之手機（含ＳＩＭ卡）係分屬共犯甲○○、被告為運輸
    毒品用以聯絡之工具，亦經甲○○及被告於警詢中坦承為其
    所有之物，均應依毒品危害防制條例第19條第1 項規定予以
    沒收，而被告於第1 次運輸第二級毒品所取得之報酬7 萬元
    （取得之10萬元需扣除乙○○製錠之報酬3 萬元），應係被
    告為「天哥」接貨及尋找製錠廠商所得之報酬，為犯罪所得
    之財物，雖未扣案，仍應依毒品危害防制條例第19條第1 項
    規定予以沒收，如全部或一部不能沒收時，以其財產抵償之
    。至於附表一編號5 之搖頭丸100 顆係於共犯甲○○住處所
    扣得，惟甲○○自警詢、本院審理中均否認該搖頭丸為被告
    所交付，且該扣案之100 顆搖頭丸顏色均與在乙○○工廠扣
    得之搖頭丸不同，有鑑驗通知書可參，被告亦於本院審理中
    供稱：第1 次做好的搖頭丸全部寄到高雄去，第2 次做好還
    沒寄出就被查獲等情，難認甲○○所持有之100 顆搖頭丸與
    本件被告運輸第二級毒品相關聯，檢察官亦未就此部分一併
    聲請沒收，自難併依毒品危害防制條例第18條第1 項前段宣
    告沒收銷燬之；附表一編號18至20之物，係乙○○弟弟林建
    宏所持有之物，有海岸巡防總局中部地區巡防局臺中機動查
    緝隊搜索扣押筆錄及扣押物品目錄表可稽（93年度偵字第33
    96號卷第165 至173 頁），及附表二編號2 至4 所示之手機
    、附表三編號1 所示之電腦，均無證據可認係與本案犯行相
    關之物，且附表一編號20之第四級毒品亦無法認定係林建宏
    單純持有或施用以外犯罪所用、所得之物，均無由予以宣告
    沒收，而附表三編號2 、3 之中模11個、上下沖模具12組雖
    為被告交乙○○製錠所用之物，附表三編號4 至10之物係乙○○工廠所使用之物品，惟單純將搖頭丸粉末製錠並不構成
    製造毒品（詳後述），亦非與本件運輸第二級毒品或私運管
    制物品進口有關之物，亦難依法諭知沒收，附此敘明。
  (三)公訴意旨另以：被告與「天哥」共同基於製造第二級毒品搖
    頭丸之概括犯意聯絡，先後2 次於93年7 月下旬、9 月6 日
    下午4 時，由被告前往臺北縣泰山鄉○○村○○街○ 段122
    巷59號，委託不知情之乙○○將「天哥」所交付之搖頭丸原
    料加工製造成錠，因認被告涉犯毒品危害防制條例第4 條第
    2 項製造第二級毒品罪。公訴人認被告涉犯上開罪名無非以
    被告坦承受「天哥」委託將搖頭丸原料製成錠等情，並有證
    人乙○○之證詞、扣案之搖頭丸、搖頭丸粉末、搖頭丸失敗
    品等物、通訊監察譯文為主要論據。惟查，被告交付乙○○
    製錠之原料後，乙○○僅加入乳糖及食用色素壓製成錠，並
    未生化學變化等情，業經證人乙○○於本院審理中證述明確
    （本院卷2 第25頁），又臺灣區製藥工會同業公會亦函稱：
    依據行政院衛生署編印之中華藥典第5 版所述「錠劑為固體
    製劑之一種，係由藥品含或不含適當之稀釋劑製成，依製造
    方法可分為模製錠劑或壓製錠劑」，其添加之稀釋劑如乳糖
    、蔗糖、黏合劑、崩散劑、潤滑劑等成分或法定色素、香料
    劑、矯味劑等，有臺灣區製藥工會同業公會區藥企字第01 6
    號函在卷可稽（本院卷2 第51頁），顯見單純將藥品製成錠
    劑，可添加或不添加稀釋劑，亦無需加入產生化學變化之添
    加物始得製錠，且警方自乙○○工廠所扣得如附表一編號1
    至3 、編號5 至17之搖頭丸及搖頭丸失敗品及尚未製成錠劑
    之附表一編號4 之搖頭丸粉末，均含有第二級毒品ＭＤＭＡ
    成分，已如前所述，顯見被告所交付乙○○製錠之粉末狀已
    含有第二級毒品ＭＤＭＡ成分無訛，是單純將粉末狀之毒品
    壓製成錠狀之毒品，並非係將非屬毒品之物添加他物產生化
    學變化後製造成毒品，此一單純毒品型態、形狀之改變，尚
    難認係毒品危害防制條例所稱之「製造」，否則施用毒品之
    人將海洛因稀釋溶於水中方便施打至體內之行為，亦構成製
    造第一級毒品，尚非合於常理，故此部分尚難認定被告有何
    製造第二級毒品犯行，此外亦查無其他積極證據足認被告涉
    有製造第二級毒品犯行，原應為無罪之諭知，惟此部分與前
    開運輸第二級毒品、私運管制物品罪間，具有牽連犯之裁判
    上一罪關係，爰不另為無罪之諭知，附此敘明。
據上論斷，應依刑事訴訟法第299 條第1 項前段，毒品危害防制
條例第4 條第2 項、第18條第1 項前段、第19條第1 項，懲治走
私條例第2 條第1 項、第11條，95年7 月1 日修正施行後刑法第
2 條第1 項前段、95年7 月1 日修正施行前刑法第28條、第56條
、95年7 月1 日修正後刑法第55條，判決如主文。
本案經檢察官徐文豪到庭執行職務。
中    華    民    國    95    年    12    月    13    日
                      臺灣桃園地方法院刑事第四庭
                          審判長法  官    黃斯偉
                                法  官    張淑華
                                法  官    蘇昭蓉
以上正本證明與原本無異。
如不服本判決，應於送達後10日內，向本院提出上訴狀。
                                書記官    韓若玉
中    華    民    國    95    年    12    月    13    日
附表一：敘述方式：編號、品項、數量
01、搖頭丸、1000顆，含外包裝袋毛重259.82公克，抽2顆鑑驗
    ，驗餘998顆淨重249.95公克。
02、搖頭丸、1000顆，含外包裝袋毛重259.98公克，抽2顆鑑驗
    ，驗餘998顆淨重250.14公克。
03、搖頭丸、1000顆，含外包裝袋毛重259.49公克，抽2顆鑑驗
    ，驗餘998顆淨重249.66公克。
04、搖頭丸、粉狀，含外包裝袋毛重20.24公克，驗餘淨重10.41
    公克。
05、搖頭丸、含外包裝袋100顆，總毛重27.77公克，抽2顆鑑驗
    ，驗餘98顆淨重18.92公克。(證物編號29)
06、搖頭丸、1000顆，含外包裝袋毛重259.71公克，抽2顆鑑驗
    ，驗餘998顆淨重249.87公克。
07、搖頭丸、1000顆，含外包裝袋總毛重259.76公克，抽2 顆鑑
    驗，驗餘998顆淨重250.00公克。
08、搖頭丸、158顆，抽2顆鑑驗，驗餘156顆淨重38.96公克。
09、搖頭丸失敗品、111顆，含外包裝袋毛重36.03公克，抽2 顆
    鑑驗，驗餘109顆淨重26.03公克。
10、搖頭丸、1000顆，含外包裝袋毛重259.93公克，抽2 顆鑑驗
    ，驗餘998顆淨重250.15公克。
11、搖頭丸、1000顆，含外包裝袋毛重259.70公克，抽2 顆鑑驗
    ，驗餘淨重249.80公克。
12、搖頭丸、1000顆，含外包裝袋毛重259.77公克，抽2 顆鑑驗
    ，驗餘淨重249.83公克。
13、搖頭丸、1000顆，含外包裝袋毛重259.64公克，抽2 顆鑑驗
    ，驗餘998顆淨重249.80公克。
14、搖頭丸、1000顆，含外包裝袋毛重259.68公克，抽2 顆鑑驗
    ，驗餘998顆淨重249.76公克。
15、搖頭丸、1000顆，含外包裝袋毛重259.86公克，抽2 顆鑑驗
    ，驗餘998顆淨重249.99公克。
16、搖頭丸、1000顆，含外包裝袋毛重259.95公克，抽2 顆鑑驗
    ，驗餘998顆淨重250.04公克。
17、搖頭丸、1000顆，含外包裝袋毛重259.82公克，抽2 顆鑑驗
    ，驗餘淨重249.88公克。
18、咖啡因、449顆紅色藥丸，含外包裝袋毛重195.32公克，抽2
    顆鑑驗，驗餘447顆淨重185.91公克。
19、甲基安非他命、含外包裝袋毛重8.18公克，驗餘淨重0.41公
    克。
20、硝西泮（耐妥眠）、820顆含外包裝袋毛重195.32公克，抽5
    顆鑑驗，驗餘815顆淨重154.13公克。
附表二：敘述方式：編號、品項、數量
01、甲○○所有NOKIA 牌2100型手機、1 支（門號：0000000000
    號）。
02、甲○○所有PANASONIC 型手機、1 支（門號：0000000000號
    ）。
03、自戊○○住處扣得NOKIA 牌2100型手機、1 支（門號：0000
    000000號）。
04、自戊○○住處扣得NOKIA8850 型手機、1 支（門號：000000
    0000號）。
05、戊○○所有之NOKIA8210 型手機、1 支（門號：0000000000
    號）。
06、戊○○所有之MOTOROLA型手機、1 支（門號：0000000000號
    ）。
附表三：敘述方式：編號、品項、數量
01、IBM手提電腦、1 臺。
02、中模、11 個。
03、上、下沖模具、12組（上沖12個、下沖12個）
04、篩子、1 個。
05、電子秤 、1 個。
06、水桶、1 個。
07、大臉盆、1 個。
08、7*9塑膠袋、13個。
09、5號色素、1 瓶。
10、乳糖、1 袋。


司法院資訊處製作；財團法人民間司法改革基金會備份。
